【裁判字號】    98,交聲,3228
【裁判日期】    990225
【裁判案由】    聲明異議
【裁判全文】
臺灣高雄地方法院交通事件裁定        98年度交聲字第3228號
原處分機關  高雄市政府交通局
異  議  人
即受處分人  甲○○
上列受處分人因聲明異議案件，對於高雄市政府交通局98年11月
27日所為之處分（原處分：高市交裁字第裁32-L00000000號），
聲明異議，本院裁定如下：
    主  文
異議駁回。
    理  由
一、原處分意旨略以：異議人即受處分人甲○○（下稱異議人）
    於民國98年10月25日10時27分許，騎乘車號CM7-669 號重型
    機車，行經嘉義市○○路與民族路口（下稱系爭路口）時，
    不依標誌、標線、號誌指示兩段左轉，逕行違規左轉，經警
    當場攔查後予以製單舉發，爰依道路交通管理處罰條例第48
    條第1 項第2 款規定，裁處異議人罰鍰新臺幣（下同）600
    元，並依同條例第63條第1 項規定記違規點數1 點等語。
二、異議意旨略以：該路段交通號誌明顯顯示綠燈可左轉，且本
    件應依道路交通管理處罰條例第48條第1 項第5 款規定：「
    道路設有劃分島，劃分快、慢車道，在慢車道上左轉彎或在
    快車道右轉彎。但另設有標誌、標線或號誌管制者，應依其
    指示行駛。」，警員僅依同條項第2 款「不依標誌、標線、
    號誌指示」規定裁罰，顯有誤會，又系爭路口之兩段式左轉
    標誌設於慢車道右側，異議人要左轉無法注意，應設置在交
    通號誌下方，能提醒駕駛人爰依法聲明異議，請求撤銷原處
    分云云。
三、按駕駛人駕駛汽車，應遵守道路交通標誌、標線、號誌之指
    示，並服從交通指揮人員之指揮；機器腳踏車行駛至交岔路
    口，其轉彎，應依標誌或標線之規定行駛，道路交通安全規
    則第90條、第99條第2 項定有明文；又依該規則第2 條第1
    款規定，該規則所規範之汽車，包含機器腳踏車在內。次按
    汽車駕駛人轉彎時，不依標誌、標線、號誌指示者，處新臺
    幣600 元以上1,800 元以下罰鍰；汽車駕駛人有下列各款所
    列條款之一者，除依原條款處罰鍰外，並予記點：一、有第
    四十八條情形者，記違規點數一點，道路交通管理處罰條例
    第48條第1 項第2 款、第63條第1 項第1 款規定甚明。
四、經查：
(一)、異議人於上述時間，騎乘車號CM7-669 號重型機車，行經系
    爭路口時，未依兩段左轉標誌，逕行違規左轉，為警攔停舉
    發之事實，為異議人所不否認，並有舉發通知單1 份在卷可
    證，堪認屬實。
(二)、異議人固以前詞置辯，然系爭路口位於嘉義市嘉雄橋東端（
    即民族路）與中山路口，設有四時相交通號誌（有直行左轉
    號誌），並於嘉雄橋陸橋東端慢車道設有2 個明顯之機車兩
    段式左轉標誌，另於上開四時相交號誌旁設有一個明顯之機
    車兩段式左轉標誌，有系爭路口照片9 張在卷可證，上開機
    車兩段式左轉標誌位置明顯適當、清晰可見，異議人騎乘機
    車沿慢車道行駛，應無不能注意之理，是異議人辯稱：伊欲
    左轉如何注意兩段式左轉標誌設置位置云云，並無可採。又
    系爭路口設有四時相交通號誌，確有直行左轉之號誌，然既
    另設有機車兩段式左轉之標誌，顯然駕駛人於直行、左轉燈
    號時需依指示行駛，然機器腳踏車駕駛人需依標誌至右前方
    待轉區待轉甚明，此有嘉義市政府警察局第一分局98年12月
    30日嘉市警一交字第0980039966號函及所附系爭路口照片9
    張可資佐證，是以異議人既騎乘機車，自應依機車兩段式標
    誌指示行駛，異議人辯稱：該路段交通號誌明顯顯示綠燈可
    左轉云云，亦無理由。再異議人所舉道路交通管理處罰條例
    第48條第5 項規定：「汽車駕駛人轉彎時，有下列情形之一
    者，處新臺幣600 元以上1800元以下罰鍰：五、道路設有劃
    分島，劃分快、慢車道，在慢車道上左轉彎或在快車道右轉
    彎。但另設有標誌、標線或號誌管制者，應依其指示行駛。
    」，係於有分隔島之快、慢車道適用，系爭路段並無分隔島
    之設置，有上開系爭路口照片9 張可證，是以原處分機關爰
    引道路交通管理處罰條例第48條第1 項第2 款為裁罰依據並
    無不當，異議人此部分之辯解容有誤會。
五、綜上，原處分機關以異議人違規事實明確，依道路交通管理
    處罰條例第48條第1 項第2 款規定，裁處異議人罰鍰600 元
    ，並依同條例第63條第1 項規定記違規點數1 點，於法有據
    ，裁罰額度亦無不當，異議人執前開情詞聲明異議，為無理
    由，應予駁回。
六、據上論斷，應依道路交通案件處理法第19條，裁定如主文。
中    華    民    國    99    年    2     月    25    日
                    交通法庭  法  官  陳億芳
以上正本證明與原本無異。
如不服本裁定，應於收受送達後5 日內向本院提出抗告狀。
中    華    民    國    99    年    2     月    25    日
                              書記官  林靜慧

司法院資訊處製作；財團法人民間司法改革基金會備份。
